【裁判字號】    92,台上,5131
【裁判日期】    920918
【裁判案由】    違反電信法
【裁判全文】
最高法院刑事判決                              九十二年度台上字第五一三一號
    上訴人  台灣高等法院台中分院檢察署檢察官
    被  告  甲○○
右上訴人因被告違反電信法案件，不服台灣高等法院台中分院中華民國九十年三月二
十一日第二審判決（九十年度上訴字第五十五號，起訴案號：台灣台中地方法院檢察
署八十九年度偵字第八一七九號），提起上訴，本院判決如左：
    主  文
上訴駁回。
    理  由
一關於違反電信法部分：
按刑事訴訟法第三百七十七條規定，上訴於第三審法院，非以判決違背法令為理由，
不得為之。是提起第三審上訴，應以原判決違背法令為理由，係屬法定要件。如果上
訴理由狀並未依據卷內訴訟資料，具體指摘原判決不適用何種法則或如何適用不當，
或所指摘原判決違法情事，顯與法律規定得為第三審上訴理由之違法情形，不相適合
時，均應認其上訴為違背法律上之程式，予以駁回。本件檢察官上訴意旨略稱：(一)李
孟霖亦供承：其知悉林峰君所交付之行動電話門號，係冒用莊詩婷之名義所申請，所
以打電話不用錢。李孟霖交付晶片與被告甲○○時告以：「晶片是朋友給我的，我跟
她說電話號碼給人家就好了。儘量少用，我沒有跟我妹妹說費用如何處理」；被告亦
供承李孟霖於交付行動電話晶片時正在當兵，李孟霖當時為經濟上之弱者，且只交付
晶片而不交付手機，被告於收受上開晶片時，應有贓物之認識，竟加以收受使用，原
判決未察，遽為無罪之判決，自有未洽。(二)被告使用上開門號之時間係自民國八十八
年八月三十一日起至八十九年一月三十一日止，前後達五個月；其通話之費用為新台
幣三萬二千元，且李孟霖只交付晶片與被告使用，顯見被告本身自有手機，則被告於
八十八年八月三十一日之前，每月使用他門號通話之費用若干，如先前之通話費偏低
，而八十八年八月三十一日後之通話費偏高，攸關被告是否明知上開行動電話為贓物
而大肆盜用他人電信設備通話之認定，原判決未加調查，亦未說明不予調查之理由尚
難謂為適法等語。查原判決以公訴意旨略稱：林峰君自八十八年間起，邀集紀盈仲、
陳祺照、羅震權、林碧玉及李孟霖（均由檢察官另案偵辦）共組犯罪集團。由林峰君
向外蒐集遭竊、遺失或不正當來源之國民身分證，交給紀盈仲及陳祺照變造，再交與
紀盈仲等人以偽造各該被害人之名義偽造開戶申請書、裝機申請書之方式以請領存摺
、提款卡或行動電話門號用以出售他人供犯罪之用。林峰君於取得告訴人莊詩婷之國
民身分證，交由紀盈仲於八十八年八月三十一日前往和信電訊股份有限公司以同一手
法請領行動電話門號二支，其中電話號碼0000000000號行動電話門號晶片
交與李孟霖使用，李孟霖隨即在台中市○○路某便利商店門口將之交與其妹即被告使
用，被告明知前開行動電話門號晶片為贓物，仍予以收受，並連續盜用此門號通信，
至八十九年二月間始為警查獲等情，因認被告犯有電信法第五十六條第一項之盜用他
人電信設備通信罪嫌，經審理結果，認犯罪不能證明，因認第一審諭知被告無罪之判
決為無不合，予以維持，駁回檢察官在第二審之上訴，已敘明其認定無罪之理由，從
形式上觀察，並無違背法令之情形存在。次按被告之弟交付晶片與被告時固告以：「
晶片是朋友給我的，我跟她說電話號碼給人家就好了。儘量少用，我沒有跟我妹妹說
費用如何處理」等語，尚無法證明被告於收受上開晶片時有贓物之認識而連續盜用此
門號通信；而目前手機普遍，幾至人手一機，使用頻率較低之使用者將晶片交與親屬
使用，亦時所常見，亦難據此認定被告有贓物之認識。又行為人是否有贓物之認識，
應以行為人於收受、故買時有無認識為要。至收受後始行知悉者，尚難以贓物罪相繩
，是原審未函查被告於收受晶片後，有無過度通話等情，不得指為違法，檢察官上訴
意旨未依卷內訴訟資料具體指摘原判決關於違反電信法第五十六條第一項之盜用他人
電信設備通訊罪部分如何不適用法則，或如何適用法則不當，徒就原審採證認事職權
之適法行使，及原判決已說明之事項，任意指摘，核與法律規定得為第三審上訴理由
之違法情形，不相適合。其此部分之上訴違背法律上之程式，應予駁回。
二關於贓物罪部分：
按裁判上一罪，其輕罪不得上訴於第三審法院，而重罪得提起上訴時，依審判不可分
之原則，其輕罪之上訴亦不受限制，第三審法院對輕罪部分應併予審判云云，係指該
重罪部分經提起合法上訴時，始有其適用。苟重罪部分之上訴為不合法，法院既應從
程序上駁回該重罪之上訴而無從為實體上判決，則不得上訴第三審之輕罪部分，自亦
無從適用審判不可分之原則，併為實體上審判。本件檢察官對被告重罪之違反電信法
第五十六條第一項之盜用他人電信設備通信罪部分所提起之第三審上訴，既屬不合法
而應從程序上予以駁回，則不得上訴第三審之輕罪收受贓物部分，應併從程序上予以
駁回。
據上論結，應依刑事訴訟法第三百九十五條前段，判決如主文。
中      華      民      國    九十二    年      九      月     十八     日
                              最高法院刑事第八庭
                                  審判長法官  莊  登  照
                                        法官  洪  明  輝
                                        法官  黃  一  鑫
                                        法官  魏  新  和
                                        法官  林  秀  夫
      右正本證明與原本無異
                                              書  記  官
中      華      民      國    九十二    年      九      月    二十五    日


司法院資訊處製作；財團法人民間司法改革基金會備份。
